【裁判字號】    94,訴,2673
【裁判日期】    950622
【裁判案由】    年資
【裁判全文】
臺北高等行政法院判決
                                     94年度訴字第02673號
                              .
原      告  甲○○
被      告  國防部憲兵司令部
代  表  人  乙○○
訴訟代理人  丙○○
上列當事人間因年資事件，原告不服國防部中華民國94年7月5日
94年決字第104號訴願決定，提起行政訴訟。本院判決如下：
    主  文
原告之訴駁回。
訴訟費用由原告負擔。
    事  實
一、事實概要：
    原告以其於65年10月15日初任憲兵少尉軍官，至71年10月16
    日退伍，已請領退伍金；嗣於75年8 月1 日至93年7 月31日
    擔任軍訓教官18年，93年8 月1 日以中校階退伍，領有退伍
    金；其軍職年資前後共計24年（併計1 年軍校年資計25年）
    ，申請將所領退伍金全部繳回，並改支退休俸，經被告以94
    年3 月10日宜仁字第0940002490號函，否准所請，原告不服
    ，提起訴願，亦遭駁回，遂向本院提起本件行政訴訟。
二、兩造聲明：
    (一)原告聲明：
      1.訴願決定及原處分均撤銷。
      2.請求判命被告作成准許原告繳回前後二次所領退伍金，
        改領終身俸之處分。
      3.訴訟費用由被告負擔。
    (二)被告聲明：
      1.駁回原告之訴。
      2.訴訟費用由原告負擔。
三、兩造爭點：
    被告否准原告繳回前後2 次退伍金，改支退休俸之申請，是
    否有據？
四、兩造陳述：
    (一)原告經合法通知未到庭，依其起訴狀所載：
      1.陸海空軍軍官士官服役條例（下稱服役條例）施行細則
        第23條第1 項及第31條係一授權命令，惟有以下違法之
        處：
        (1)違反法律保留原則，蓋合併年資請領退休俸，牽涉人
          民權利義務，應屬重要性事項，故尚非施行細則所可
          規範。
        (2)違反比例原則，蓋服役條例（即母法）第21條第3款
          及第23條第2項均無不得合併年資之規定，且服役條
          例第23條第2項所謂服役20年得領終身俸，並無明文
          規定以連續服役20年為必要，此乃文義之當然解釋，
          是以，施行細則第23條第1項及第31條第1項以超越法
          律授權之範圍，並違反母法立法意旨，而應無效。
      2.原告前於軍中退伍時，人事單位並未給予原告選擇是否
        領取退伍金抑或保留年資之權利，該不利益不應歸責予
        原告云云。
    (二)被告主張：
      1.原告首次服現役年資計6年（65年10月16日任官至71 年
        10月15日退伍止），其再入營服現役，係自75年8月1日
        至93年8月1日止，再服現役年資計18年整，被告核定原
        告解除召集時，另依大法官第455號解釋案，加計其1年
        軍校年資（合計19年），發給退伍金，原告前後2次服
        現役年資，均未滿20年，亦不符服現役15年以上年滿60
        歲發給退休俸之規定，故被告依服役條例第23條第1項
        第1款規定：服現役3年以上未滿20年者，按服現役年資
        ，給予退伍金。況原告已領取解除召集時所核發之退伍
        金（其首次退伍之退伍金係由國防部核發），並經臺中
        市後備司令部回函證明在案。是以被告依服役條例第6
        條第1項第5款、第17條、第23條第1項第1款、第23條第
        1項第2款及該條例施行細則第3條規定，否准原告繳回
        前後2 次退伍金，改支退休俸之申請，於法應無不合等
        語。
      2.提出教育部函送被告之原告解除召集公文、被告核定原
        告解除召集命令、臺中市後備司令部函復原告已領取其
        退除給與案、國防部移請逕復被告核退人員陳請繳回前
        後2 次服現役退伍金改支退休俸案、本件原處分及訴願
        決定書等件影本為證。
    理  由
一、原告起訴時，被告之代表人為沈世籍，嗣已變更為乙○○，
    並由乙○○聲明承受訴訟，有其提出之聲明承受訴訟狀附卷
    可稽，核無不合，應予准許。
二、本件原告受合法通知，無正當理由未於言詞辯論期日到場，
    核無民事訴訟法第386條各款所列情形，爰依行政訴訟法第
    218條準用民事訴訟法第385條第1項前段之規定，由被告聲
    請而為一造辯論判決。
三、按軍官退伍時之給與如左：一、服現役未逾3年者，不發給
    退伍金。二、服現役逾3年以上未逾20年者，按現役實職年
    資給與退伍金。三、服現役逾20年或服現役滿15年而年滿60
    歲者，按服現役實職年資，給與退休俸終身，或依志願按第
    2款規定給與退伍金，63年5月28日修正公布之服役條例第21
    條定有明文。次按軍官、士官退伍除役時之給與如左：一、
    服現役3年以上未滿20年者，按服現役年資，給與退伍金。
    二、服現役20年以上，或服現役15年以上年滿60歲者，依服
    現役年資，按月給與退休俸終身，或依志願，按前款規定，
    給與退伍金；預備役軍官、預備役士官，應召或依志願再服
    現役1年以上，於退伍、解除召集或除役時，其退除給與規
    定如左：二、原已領退伍金者，再服現役之年資，與以前服
    役之年資累計，扣除已支領退伍金基數後，發給退伍金，不
    得併計支領退休俸。但再服現役年資，合於給與退休俸者，
    得依志願支領退休俸，服役條例第23條第1 款、第2 款及第
    29條第1 項第2 款各定有明文。
四、本件原告以其於65年10月15日初任憲兵少尉軍官，至71年
    10月16日退伍，已請領退伍金；嗣於75年8月1日至93年7月
    31日擔任軍訓教官18年，93年8月1日以中校階退伍，領有退
    伍金。其軍職年資前後共計24年（併計1年軍校年資計25年
    ），申請將所領退伍金全部繳回，並改支退休俸，經被告以
    94年3月10日宜仁字第0940002490號函，否准所請，原告不
    服，提起訴願，亦遭駁回，遂向本院提起本件行政訴訟。
五、原告主張服役條例施行細則第23條第1 項及第31條係一授權
    命令，惟違反法律保留原則及比例原則；且其前於軍中退伍
    時，人事單位並未給予原告選擇是否領取退伍金抑或保留年
    資之權利，該不利益不應歸責予原告云云，惟其主張為被告
    所否認。被告則稱原告首次服現役年資計6 年（65年10 月
    16日任官至71年10月15日退伍止），其再入營服現役，係自
    75年8 月1 日至93年8 月1 日止，再服現役年資計18年整，
    被告核定原告解除召集時，另依大法官第455 號解釋案，加
    計其1 年軍校年資（合計19年），發給退伍金，原告前後2
    次服現役年資，均未滿20年，亦不符服現役15年以上年滿60
    歲發給退休俸之規定等語，資為爭議。
六、經查，原告於65年10月16日任憲兵少尉，至71年10月16日退
    伍，服役年資為6 年，依前揭63年修正公布之服役條例第21
    條第2 款規定，按現役實職年資給與退伍金在案。原告雖於
    75年再入營，擔任軍訓教官18年，惟其任憲兵少尉於71年間
    退伍時，依當時之法規，並無不領取軍官退除給與，而待將
    來再入營併計退休年資之依據，原告主張71年辦理退伍時，
    人事官未通知可以保留年資，致無從與軍訓教官年資併計，
    領取退休俸云云，並不足採。又原告於75年8 月1 日起擔任
    軍訓教官乙職，於93年8 月1 日退伍，其服役年資為18年（
    併計1 年軍校年資計19年），依現行服役條例第23條第1 款
    、第2 款及第29 條 第1 項第2 款之規定，亦不符合發給退
    休俸之標準；本件被告已按原告再服現役實職年資核發退伍
    金，已如前述；雖原告前後軍職年資合計有24年（併計1 年
    軍校年資計25年），原告主張繳回前後2 次退伍金，改支退
    休俸案之申請云云，惟依前揭服役條例第23條第1 款、第2
    款、第29條第1項 第2 款及其施行細則第23條第1 項規定，
    志願服軍官、士官現役者，在本條例施行後之服役年資，以
    依規定繳付退撫基金之實際月數計算，並依本條例規定之標
    準由基金管理委員會發給退除給與。未依規定繳付退撫基金
    之服役年資或曾經申請發還本人繳付之基金費用或曾經核給
    退除給與之服役年資，均不得採計；第31條規定，退伍除役
    人員或遺族除本條例第35條外，依本條例擇領退伍金、退休
    俸、贍養金、撫慰金及補償金之種類，均應於辦理時審慎決
    定，經審定並領取後，不得以任何理由請求變更；依此等規
    定以觀，並無原告可據以繳回前後二次所領退伍金，改領退
    休俸之規定；且前開施行細則之規定，與服役條例之規定，
    並無相違；亦未規定對於擇領決定給付種類之當事人，主管
    機關有何應盡之義務。原告空言主張服役條例施行細則第23
    條第1 項及第31 條 違反法律保留原則及比例原則，且其前
    於軍中退伍時，人事單位並未給予選擇保留年資之權利云云
    ，核非有據，亦不足採。
七、從而，被告以曾經核給退除給與之服役年資，不得採計為由
    ，否准原告繳回前後2 次退伍金，改支退休俸之申請，於法
    並無違誤。訴願決定遞予維持，亦無不合。原告徒執前詞，
    訴請撤銷，並請求判命被告准許其繳回前後二次所領退伍金
    ，改領終身俸，為無理由，應予駁回。
據上論結，本件原告之訴為無理由，依行政訴訟法第98條第3項
前段、第218條，民事訴訟法第385條第1項前段，判決如主文。
中    華    民    國    95    年     6    月   22     日
                       第五庭審判長法  官  張瓊文
                                   法  官  王碧芳
                                   法  官  蕭忠仁
上為正本係照原本作成。
如不服本判決，應於送達後20日內，向本院提出上訴狀並表明上
訴理由，如於本判決宣示後送達前提起上訴者，應於判決送達後
20日內補提上訴理由書（須按他造人數附繕本）。
中    華    民    國    95    年     6    月   22     日
                                   書記官  蕭純純


司法院資訊處製作；財團法人民間司法改革基金會備份。
